臺灣高等法院高雄分院民事判決　　　　　100年度重上字第5號
上　訴　人　吳明和
被上訴人　　魏天化
訴訟代理人　唐小菁律師
上列當事人間因返還不當得利事件，上訴人對於民國99年11月29
日臺灣高雄地方法院99年度重訴字第157 號第一審判決提起上訴
並減縮聲明，本院於100 年3 月22日辯論終結，茲判決如下：
    主  文
上訴駁回。
第二審訴訟費用由上訴人負擔。
    事 實 及 理 由
一、上訴人主張：被上訴人竊取上訴人設於高雄市小港區農會二
    苓分會（現併入華南商業銀行小港分行，下稱小港農會）帳
    號00000000000-0 號帳戶（下稱系爭帳戶）之存摺簿、印鑑
    章，利用上訴人入監服刑及出獄後趕赴臺北照顧罹癌父親之
    機會，(一)於83年10月26日盜領新台幣（下同）27萬元（附表
    編號6 ）。(二)於83年11月18日盜領111,900 元（附表編號7
    ），加上83年10月26日所盜領27萬元，於83年11月29日以現
    金35萬元存入其帳戶000000000 號內，據為所有。(三)於84年
    3 月20日盜領2,731 元（附表編號8 ），係被上訴人將上訴
    人定期存款帳戶00000000號存款提早解約，取走定期存款，
    由銀行收回利息。(四)於84年3 月30日盜領2,128 元（附表編
    號9 ），係被上訴人將上訴人定期存款帳戶00000000號存款
    提早解約，取走定期存款，由銀行收回利息。上述款項，合
    計386,759 元，致上訴人受有損害，爰依不當得利之法律關
    係，請求被上訴人返還利益（超過前開金額部分，已據上訴
    人減縮其上訴聲明，不再聲明不服）。原審為其敗訴之判決
    ，上訴人於本院僅對被上訴人提起上訴，並減縮聲明，未聲
    明不服部分，業已確定。於本院聲明：(一)原判決駁回上訴人
    後開之請求部分廢棄。(二)被上訴人應給付上訴人386,759 元
    ，及自起訴狀繕本送達翌日起算之法定遲延利息。
二、被上訴人則以：否認有盜領上訴人存款及製作上訴人所提出
    之筆記本，且上訴人自承於95年間發現至其98年12月24日提
    起本件訴訟，已超過侵權行為2 年請求權時效。另附表編號
    6 、編號7 亦已罹於不當得利15年返還請求權時效。此外，
    編號8 、編號9 款項乃銀行利息收回，顯無上訴人盜領一事
    等語，資為抗辯。並聲明：上訴駁回。
三、兩造不爭執事項：
  (一)上訴人前因涉犯賭博罪，於83年6 月17日入監服刑，於84年
    1 月1 日出監。
  (二)附表編號6 至編號9 小港農會取款憑條存戶「吳明和」印文
    為真正。
  (三)上訴人於95年11月8 日申請系爭帳戶之存摺及印鑑掛失止付
    手續。
四、本件爭點闕為：系爭款項，是否為被上訴人所盜領？經查，
  (一)按私文書經本人或其代理人簽名、蓋章者，推定為真正，民
    事訴訟法第三百五十八條定有明文。又印章由自己蓋用，或
    由有權使用之人蓋用為常態，由無權使用之人蓋用為變態，
    故主張變態事實之當事人，應就此負舉證責任（最高法院74
    年度台上字第2143號判決要旨參照）。本件系爭帳戶以附表
    編號6-9 號小港農會取款憑條領取款項，其上存戶「吳明和
    」印文為真正，為上訴人所不爭執，揆諸前開說明，就該印
    鑑為被上訴人所盜蓋一情，自應由上訴人舉證證明之。
  (二)上訴人於原審固提出筆記本一件主張係被上訴人所製作，其
    上有盜領上訴人系爭帳戶款項之記載云云，為被上訴人所否
    認，且上訴人自承該筆記本並無其系爭帳戶系爭款項被盜領
    之記載，足認該筆記本並非證明上開情事之證據，則其請求
    鑑定該筆記本為被上訴人之筆跡，即屬無調查之必要。
  (三)至上訴人於95年11月8 日申請系爭帳戶之存摺及印鑑掛失止
    付手續，為兩造所不爭執，固堪信實。但上訴人所提出之申
    請書（原審卷68至71頁），僅能證明上訴人向華南銀行陳稱
    ：其遺失系爭帳戶之存摺及印鑑，申請該行補發一情而已，
    尚無足推論係被上訴人所竊取甚明。
  (四)另上訴人提出被上訴人000000000 號帳戶歷史交易資料，其
    上固載有被上訴人於83年11月29日有現金35萬元存入，惟此
    亦無法證明該筆款項係被上訴人盜領系爭款項之所得。此外
    ，上訴人並未提出其他證據足資證明被上訴人盜領系爭款項
    ，應認上訴人該部分主張不能證明。
五、綜上所述，上訴人主張被上訴人盜領系爭款項，為不足採，
    則本件自無再探究請求權是否罹於時效而消滅。從而，上訴
    人依不當得利之法律關係，請求被上訴人返還利益，為無理
    由，不應准許。其假執行之聲請亦失所附麗，應併予駁回。
    原審為上訴人敗訴之判決，並駁回其假執行之聲請，理由雖
    有不同，但結論並無不合。上訴意旨指摘原判決不當，求予
    廢棄改判，為無理由，應予駁回。
六、據上論結，本件上訴為無理由，依民事訴訟法第449 條第1
    項、第78條判決如主文。
中    華    民    國  100     年    3     月    29    日
                            民事第五庭
                                審判長法官 簡色嬌
                                法      官 黃科瑜
                                法      官 陳真真
以上正本證明與原本無異。
本件不得上訴。
中    華    民    國  100     年    3     月    29    日
                                書  記  官 陳金卿
┌─────────────────────────────┐
│附表：上訴人主張被上訴人盜領款項之時間及金額              │
├──┬───────────┬──────────────┤
│編號│    時    間          │     金額（新臺幣）         │
├──┼───────────┼──────────────┤
│ 6  │  83年10月26日        │           27萬元。         │
├──┼───────────┼──────────────┤
│ 7  │  83年11月18日        │        111,900元。         │
├──┼───────────┼──────────────┤
│ 8  │  84年3 月20日        │         2,731 元。         │
├──┼───────────┼──────────────┤
│ 9  │  84年3 月30日        │         2,128 元。         │
├──┴───────────┴──────────────┤
│編號6至編號9總計：386,759元                               │
└─────────────────────────────┘